【裁判字號】    98,上易,119
【裁判日期】    980602
【裁判案由】    竊盜
【裁判全文】
臺灣高等法院臺南分院刑事判決         98年度上易字第119號
上  訴  人  臺灣臺南地方法院檢察署檢察官
被      告  乙○○
                    現另案於臺灣高雄女子監獄執行
上列上訴人因被告竊盜案件，不服臺灣臺南地方法院97年度易字
第2027號中華民國97年12月26日第一審判決（起訴案號：臺灣臺
南地方法院檢察署97年度偵緝字第1395號），提起上訴，本院判
決如下：
    主  文
上訴駁回。
    理  由
一、公訴意旨略以：被告乙○○與姓名年籍不詳之成年男子共同
    基於意圖為自己不法之所有之犯意，於民國97年5月22日上
    午6時20分許，駕駛車牌號碼DR-1553號自用小客車，至臺南
    縣白河鎮○道○號○路北向312.1公里處（白河交流道出口
    匝道），持客觀上足以對人之生命、身體、安全構成威脅而
    具有危險性之夾線器、附掛勾鋼索、拉繩及不詳之器具，將
    上揭處所由國道高速公路局南區工程處白河工務段所設置之
    路燈基座內之電纜線拉出後剪斷，並集中放置於該處路肩邊
    坡草地上。乙○○與該成年男子尚未離去現場，經內政部警
    政署國道公路警察戊○○、甲○○執行巡邏勤務時查悉，並
    欲予以攔檢盤查時，被告及該男子不及將竊取之電纜線搬運
    上車，旋即由被告將扣於車後之掛勾解開棄置路邊，搭乘該
    年籍姓名不詳之男子所駕駛之車牌號碼DR-1553號自用小客
    車，逃離現場。復經員警戊○○、甲○○回到上揭處所，扣
    得乙○○不及竊走之電纜線（規格14mmPEX四蕊電纜線、8mm
    1蕊電纜線；長度各100公尺，重75公斤，計值新台幣【下同
    】2萬元）及棄置於現場夾線器、附掛勾鋼索、拉繩等工具
    。因認被告涉犯刑法第321條第1項第3款之加重竊盜罪。
二、按被告以外之人於審判外之陳述，雖不符刑事訴訟法第159
    條之1至之4之規定，而經當事人於審判程序同意作為證據，
    法院審酌該言詞陳述或書面陳述作成時之情況，認為適當者
    ，亦得為證據，刑事訴訟法第159條之5第1項定有明文。查
    證人己○○、莊勝安於警詢、檢察官偵查中之證述，證人即
    交通部高速公路局南區工程處白河工務段人員廖世宏、丙○○於警詢之證述、證人即查獲員警戊○○、甲○○於檢察官
    偵查中之證述，雖均係被告以外之人於審判外之陳述，惟檢
    察官及被告於原審及本院審判程序同意作為證據，且該等供
    述證據係由職司犯罪調查之警方、偵查之檢察官依法定正當
    程序作成，查無顯不可信之情狀，本院審酌上情認屬適當，
    依上開規定，自得為證據。
三、次按犯罪事實應依證據認定之，無證據不得認定犯罪事實；
    不能證明被告犯罪者，應諭知無罪之判決，刑事訴訟法第
    154條第2項、第301條第1項分別定有明文。又事實之認定，
    應憑證據，如未能發現相當證據，或證據不足以證明，自不
    能以推測或擬制之方法，以為裁判基礎（最高法院40年台上
    字第86號判例意旨參照）。且按刑事訴訟法第161條第1項規
    定：檢察官就被告犯罪事實，應負舉證責任，並指出證明之
    方法。因此，檢察官對於起訴之犯罪事實，應負提出證據及
    說服之實質舉證責任。倘其所提出之直接證據或間接證據，
    或其所指出之證明方法，並未達到通常一般之人均不致有所
    懷疑，而得確信其為真實之程度，而有合理之懷疑存在而無
    從使事實審法院得有罪之確信時，基於無罪推定之原則，即
    應為被告無罪判決之諭知（最高法院76年台上字第4986號、
    92年台上字第128號判例意旨參照）。
四、查檢察官認被告乙○○涉犯上開加重竊盜罪嫌，無非係以：
    被告之供述、證人己○○、莊勝安於警詢、檢察官偵查中之
    證述、證人即交通部高速公路局南區工程處白河工務段人員
    廖世宏、丙○○於警詢之證述、證人即查獲員警戊○○、甲○○於檢察官偵查中之證述、員警戊○○、甲○○共同出具
    之職務報告、指認報告及現場查扣之證物、扣押物品清單、
    扣押物照片9張、贓物認領保管單、竊盜現場及電線照片4張
    等為主要論據。訊據被告固坦承車牌號碼DR-1553號自用小
    客車是己○○向他人（即莊勝安）借用，其當日有駕駛該部
    自用小客車於高速公路上，惟矢口否認有竊取上揭電纜線之
    事實等語。
五、經查：
（一）查證人即交通部高速公路局南區工程處白河工務段人員廖
      世宏、丙○○於警詢之證述，及現場查扣之證物、扣押物
      品清單、扣押物照片9張、贓物認領保管單、竊盜現場及
      電線照片4張等物，均僅能證明於97年5月22日上午6時20
      分許，臺南縣白河鎮○道○號○路北向312.1公里處（白
      河交流道出口匝道）國道高速公路局南區工程處白河工務
      段所設置保管之路燈基座內之電纜線（規格14mmPEX四蕊
      電纜線、8mm1蕊電纜線；長度各100公尺，重75公斤）有
      遭竊之事實，及現場留有經查獲夾線器、附掛勾鋼索、拉
      繩等工具之事實，但此部分之證據並不足據以證明被告確
      有本案竊取電纜線之事實。
（二）又查依證人莊勝安、證人己○○之證述，固能證明莊勝安
      於97年4月19日後將其所有之車牌號碼DR-1553號汽車借予
      己○○使用，嗣後己○○叫被告將該車返還與莊勝安乙情
      ，且此部分與被告供述之內容相符，但除了證明被告曾駕
      駛車牌號碼DR-1553號汽車外，尚無法證明被告有使用該
      車以供竊取起訴書所載之電纜線之事實。
（三）證人即員警戊○○、甲○○於檢察官偵查中、及原審審理
      時固均證稱，渠等於97年5月22日上午6時20分許，目擊1
      男子及1女子在上揭處所活動，並將車牌號碼DR-1553號自
      用小客車停放於該處，該2人發現警方時，見1女子自副駕
      駛座下車，大約到車後面，又隨即上車，向北駕車逃逸。
      另證稱【我們能確定的事情只是他們停車在路燈的護欄邊
      ，沒有看到他們正在剪電線】、【我們並未發現犯罪之證
      據，故未繼續尾隨下去】等語（見偵查卷第22-24頁、原
      審卷第35、39頁）。是證人戊○○、甲○○均未親眼目睹
      車牌號碼DR-1553號自用小客車之正、副駕駛，即證述中
      所述之1男1女竊取電纜線之過程。本院審理時再傳喚證人
      戊○○到庭作證。本院問證人戊○○「當時車上的女子是
      否當庭的被告乙○○？」，證人戊○○答稱「今天我沒有
      辦法指認」，本院再問證人「假如按照你當時所指認的照
      片，那時候的車上女子是乙○○否？」，答稱「當時是案
      件發生之後，一星期所指認的，因為現在已經時隔那麼久
      了，我沒有辦法再指認」，本院嗣再問證人「請你再指認
      今天在庭的被告乙○○，是否當日行竊之女子？」，證人
      戊○○答稱「時間已經隔那麼久，我無法確定」等語（見
      本院卷第82-83頁），即證人戊○○並不能明確指認被告
      係當時共同行竊之女子。而證人丁○○於本院結證稱「伊
      係訊問過車主及使用人莊登貴、莊勝安，說車子是借給己○○後，才提出乙○○、己○○之照片供證人戊○○、甲○○指認」等語（見本院卷第85頁），其並非現場目擊證
      人，亦不能憑第三人指稱該車子係何人使用而遽為被告不
      利之認定。況查證人戊○○、甲○○原係指認己○○、乙○○之照片，稱係其二人共同行竊。然查己○○部分，經
      原審同檢察官偵查後認其犯罪嫌疑不足，已以97年度營偵
      字第1230號為不起訴處分確定，則證人戊○○、甲○○於
      警詢指認己○○、乙○○照片，稱係本案犯嫌云云，難認
      確與事實相符。
（四）再查，證人戊○○、甲○○雖嗣後回到車牌號碼DR-1553
      號自用小客車停車位置旁邊的護欄外面，發現路燈機座遭
      破壞，電纜線遭拉出，及竊嫌遺留於現場之夾線器、拉繩
      等物等語（見原審卷第35頁）。然上開物品是否為車牌號
      碼DR-1553號自用小客車正、副駕駛竊盜後不及帶走所遺
      留，抑或先前之竊賊等待接應工具所遺留，並未達到通常
      一般之人均不致有所懷疑，而得確信為真實之程度，故無
      法據為不利為被告之認定。況證人等在路肩察覺車牌號碼
      DR-1553號自用小客車時，車內正、副駕駛座坐有1男子1
      女子（見原審卷第41頁），倘車牌號碼DR-1553號自用小
      客車正、副駕駛為電纜線之竊賊，斯時應於案發現場賣力
      搬取、拉扯電纜線，而又何致端坐車內正副駕駛座上與警
      員等四目交接（見原審卷第41頁）。又證人戊○○、甲○○於原審審理時固證稱其盤查過程間，車牌號碼DR-1553
      號自用小客車之駕駛人發現證人為警員身份後，加速逃離
      ，並於匝道出口倒車逃離之異常情況等語（見原審卷第35
      、41頁）。然行為人害怕員警之原因複雜，或恐因有案在
      身、或因酒後駕車、或因未帶駕駛證件、或因自小客車無
      故停放於路肩害怕收到違規罰單，理由不一而足，在無積
      極證據下，亦難僅憑車牌號碼DR-1553號自用小客車逃離
      過程異常情況，即認車牌號碼DR-1553號自用小客車之正
      、副駕駛為上開電纜線之竊賊。
（五）本件既無證據證明車牌號碼DR-1553號自用小客車之正、
      副駕駛為上開電纜線之竊賊，縱證人甲○○得以指認被告
      為車牌號碼DR-1553號自用小客車副駕駛座之女子，亦無
      法遽認被告為竊取電纜線之人。
六、綜上所述，檢察官認被告涉犯竊盜罪所舉之直接證據或間接
    證據，或其所指出之證明方法，並未達到通常一般之人均不
    致有所懷疑，而得確信其為真實之程度，而有合理之懷疑存
    在而無從使事實審法院得有罪之確信時，基於無罪推定之原
    則，即應為被告無罪判決之諭知。原審因而為判決被告無罪
    ，本院經核，原判決並無違誤，上訴人仍執陳詞指摘原判決
    為不當，並不足採，其上訴為無理由，應予駁回。
據上論斷，應依刑事訴訟法第368條，判決如主文。
本案經檢察官林炎昇到庭執行職務。
中    華    民    國    98    年    6     月    2     日
                  刑事第一庭    審判長法  官  黃崑宗
                                      法  官  夏金郎
                                      法  官  王明宏
以上正本證明與原本無異。
不得上訴。
                                      書記官  黃全忠
中    華    民    國    98    年    6     月    2     日


司法院資訊處製作；財團法人民間司法改革基金會備份。
